【裁判字號】    95,易,456
【裁判日期】    951110
【裁判案由】    毒品危害防制條例
【裁判全文】
臺灣基隆地方法院刑事判決               95年度易字第456號
公  訴  人  臺灣基隆地方法院檢察署檢察官
被      告  甲○○
上列被告因違反毒品危害防制條例案件，經檢察官提起公訴（95
年度毒偵字第1723、1807號），因被告於準備程序進行中，先就
被訴事實為有罪之陳述，經本院合議庭裁定進行簡式審判程序，
嗣因本院認為本件不宜適用簡式審判程序，復經合議庭裁定改依
通常程序審理，判決如下：
    主  文
本件公訴不受理。
    理  由
一、公訴意旨略以：被告甲○○基於反覆施用第二級毒品甲基安
    非他命之犯意，自民國95年7 月20日凌晨0 時為警採尿前4
    日內，至同年8 月3 日下午6 時25分前4 日內，在不詳地點
    ，施用第二級毒品甲基安非他命多次，為警分別於95年7 月
    19日晚間10時30分許及同年8 月3 日下午5 時10分許，在基
    隆市○○路164 號前攔檢及在其住處查獲，並扣得被告所有
    供施用毒品所用之安非他命殘渣袋4 個、吸食器2 個及塑膠
    吸管1 支，又被告經警採尿送驗結果，均呈甲基安非他命陽
    性反應，因認被告涉有毒品危害防制條例第10條第2 項之施
    用第二級毒品罪嫌等語。
二、按起訴之程序違背規定，應諭知不受理之判決，並得不經言
    詞辯論為之，刑事訴訟法第303 條第1 款定及第307 條分別
    有明文。又犯毒品危害防制條例第10條之罪者，檢察官應聲
    請法院裁定，令被告入勒戒處所觀察、勒戒，其期間不得逾
    2 月，而觀察、勒戒後，檢察官依據勒戒處所之陳報，認受
    觀察、勒戒人無繼續施用毒品傾向者，應即釋放，並為不起
    訴之處分；認受觀察、勒戒人有繼續施用毒品傾向者，檢察
    官應聲請法院裁定裁定令入戒治處所強制戒治，其期間為6
    個月以上，至無繼續強制戒治之必要為止，但最長不得逾1
    年。而為觀察、勒戒或強制戒治執行完畢釋放後，5 年後再
    犯第10條之罪者，應由檢察官聲請法院裁定，令被告入勒戒
    處所觀察、勒戒，至於觀察、勒戒或強制戒治執行完畢釋放
    後，5 年內再犯施用毒品之罪者，檢察官應依法追訴，毒品
    危害防制條例第20條、第23條第2 項分別定有明文。再按毒
    品危害防制條例第20條、第23條將施用毒品之刑事處遇程序
    ，區分為「初犯」、「5 年內再犯」及「5 年後再犯」，係
    對於初犯者，施以觀察、勒戒或強制戒治等矯正治療措施，
    而不逕以刑罰相繩，是於觀察、勒戒或強制戒治執行完畢後
    ，應為不起訴處分；而經觀察、勒戒或強制戒治執行完畢釋
    放後，5 年內再犯者，因其再犯率甚高，原實施之觀察、勒
    戒及強制戒治既已無法收其實效，爰依法追訴，至於經觀察
    、勒戒或強制戒治執行完畢釋放後，5 年後再犯者，前所實
    施之觀察、勒戒或強制戒治已足以遮斷其施用毒品之毒癮，
    為期自新及協助其斷除毒癮，仍適用初犯之規定，先經觀察
    、勒戒或強制戒治之程序，而非逕依法追訴處罰。
三、經查，被告於95年7 月17日及同年8 月1 日，分別在其位於
    臺北縣瑞芳鎮○○○○路23之2 號住處旁空屋及該住處，施
    用第二級毒品甲基安非他命一節，業據被告坦認無誤，並有
    昭信科技顧問股份有限公司95年8 月29日出具之濫用藥物尿
    液檢體檢驗報告、臺灣檢驗科技股份有限公司95年8 月25日
    濫用藥物尿液檢驗報告及基隆市警察局第二分局偵辦毒品案
    件尿液檢體對照表、臺北縣政府警察局瑞芳分局偵辦毒品危
    害防制條例案件犯嫌尿液檢驗編號對照表附卷供參，固堪認
    定。然被告前因違反毒品危害防制條例案件，先後經2 次觀
    察、勒戒後，均認無繼續施用毒品之傾向，分別於87年12月
    4 日及88年1 月27日觀察、勒戒執行完畢釋放，復因違反毒
    品危害防制條例案件，經本院於88年4 月6 日，以88年度瑞
    簡字第31號判處有期徒刑6 月，嗣於89年3 月21日判決確定
    ，又因違反毒品危害防制條例案件，經臺灣基隆地方法院檢
    察署檢察官以89年度毒偵字第823 號起訴並聲請法院裁定令
    被告入戒治處所施以強制戒治，復經本院於89年8 月28日，
    以89年度易字第246 號判處有期徒刑7 月，於89年10月2 日
    判決確定，並於89年9 月30日強制戒治執行完畢釋放，此有
    臺灣高等法院被告前案紀錄表在卷可稽，是被告經執行多次
    觀察、勒戒及強制戒治，而最後一次係於89年9 月30日執行
    強制戒治完畢釋放，揆諸前揭說明，如被告自89年9 月30日
    起算5 年內，再犯施用毒品之罪，即應依上開規定，依法追
    訴處罰，而本件被告施用毒品之時間，係95年7 月17日及同
    年8 月1 日，與其最後一次強制戒治執行完畢釋放之日即89
    年9 月30日，已相距5 年，且於該段時間中，被告並未再犯
    施用毒品之罪，有臺灣高等法院被告前案紀錄表可稽，參酌
    前開所述，堪認前所實施之觀察、勒戒或強制戒治已足以遮
    斷其施用毒品之毒癮，為期自新及協助其斷除毒癮，檢察官
    應就被告此次犯行聲請法院裁定，令被告入勒戒處所觀察、
    勒戒，是其逕行提起公訴，起訴之程序顯已違背規定，依法
    自應諭知不受理之判決。
據上論斷，應依刑事訴訟法第303 條第1 款、第307 條，判決如
主文。
中    華    民    國    95    年    11    月    10    日
                  刑事第五庭審判長法    官  陳志祥
                                  法    官  楊皓清
                                  法    官  邰婉玲
以上正本證明與原本無異。
對於本件判決如有不服，應於收受送達後10日內，向本院提出上
訴書狀，上訴於臺灣高等法院，並按他造當事人之人數附具繕本
。
中    華    民    國    95    年    11    月    10    日
                                  書 記 官  林建清


司法院資訊處製作；財團法人民間司法改革基金會備份。
